---
title: "Análise do Impacto da Greve da PM \\newline \\hspace{1cm} no Espírito Santo sobre os Homicídios"
author: "Rodrigo Sarlo \\newline \\hspace{0.5cm} GitHub: rodrigosarloaf"
date: "PUC-RIO \\newline \\hspace{0.5cm} 2019"
output: 
    beamer_presentation:
        theme: "Boadilla"
        colortheme: "seahorse"
        fonttheme: "professionalfonts"
        includes:
            in_header: identacao.tex
---

```{r setup, include=FALSE}
knitr::opts_chunk$set(echo = FALSE)

# Carregando Pacotes
library(tidyverse)
library(magrittr)
library(lubridate)
library(ArCo)
library(HDeconometrics)
library(randomForest)
library(Synth)
library(knitr)
library(kableExtra)
library(maps)
library(mapdata)
library(ggmap)
library(brazilmaps)
library(maptools)
```

## Contexto

* Greve da Polícia Militar do Espírito Santo entre 04/02/2017 e 24/02/2017 (21 dias de duração)
    + Familiares dos PMs ocuparam as saídas dos Batalhões e das Companhias Independentes
    + Reivindicações:
        - Reajuste de salários - foram 4 anos sem reajustes em um período de IPCA acumulado em 29,28% entre 2013 e 2016
        - Pagamento de auxílio-alimentação
        - Adicionais de insalubridade, noturno e periculosidade
    + Congelamento dos reajustes por parte do Governo do Estado - folha de pagamentos dos PMs havia crescido 46% desde 2010
        - Recusa do Governo em negociar enquanto o policiamento não fosse reestabelecido

    + Emenda Constitucional Nº 18, de 5 de Fevereiro e 1998 veda a possibilidade de organização sindical e greve por parte dos militares

## Objetivo

> Estimar o efeito impacto da Greve da PM nos homicídios do Estado - Quanto da variação nos homicídios é atribuível ao evento?

## Dados Utilizados

* SIM - DATASUS:


Os dados de Homicídios são do Sistema de Informações de Mortalidade (SIM) reportados pelo SUS. Cada entrada corresponde a um óbito contendo município da ocorrência, causa da morte (pela Classificação Internacional de Doenças - CID), dia e indicação se foi homicídio ou não. 


Utilizo o número de homicídios por Estado/Dia:

```{r}

df_homicidios<-readRDS("C:/Users/Rodrigo Sarlo/Desktop/causalidade_grevePM_ES/Analise Exploratoria/dataframe_homicidios_UF.rds")

colnames(df_homicidios)<-c("Data", "UF", "Homicídios")

kable(head(df_homicidios, n = 2L), align = "c")

```

Os Estados do Amazonas e do Rio Grande do Norte foram excluídos devido à presença de Outliers.


## Dados Utilizados

* Projeção de População - IBGE:


Os dados de população usados são projeções elaboradas pelo IBGE ao nível Estado.


Utilizo somente os dados de projeção de população do ano de 2017 (ano da Greve) para transformar os homicídios em taxa.

```{r, warning=FALSE, message=F}

df_pop<-readRDS("C:/Users/Rodrigo Sarlo/Desktop/causalidade_grevePM_ES/Tratamento dos Dados/data_frame_projecao_Pop_UF.rds")
row.names(df_pop)<-NULL
colnames(df_pop)<-c("UF", "População Projetada 2017")

kable(head(df_pop, n = 2L), align = "c", format.args = list(big.mark = "."))

```


## Dados Utilizados

* Indicadores Sociais por Estado - Censo 2010:


Os indicadores sociais estaduais são dos resultados da amostra do Censo de 2010. As tabelas baixadas são divididas nos seguites temas: domicílios, trabalho e rendimento, educação, migração e fecundidade.

## Visualizando o Evento
```{r}

colnames(df_homicidios)<-c("Data", "UF", "Homicidios")

df_pop %<>% filter(UF != "AM" & UF != "RN")
df_homicidios %<>% filter(UF != "AM" & UF != "RN")

df_pop$Onde<-ifelse(df_pop$UF == "ES", "ES", "Outras UFs")
df_homicidios$Onde<-ifelse(df_homicidios$UF == "ES", "ES", "Outras UFs")

df_graf1<-df_homicidios %>% group_by(Onde, Data) %>%
    summarise(Homicidios = sum(Homicidios)) %>%
    filter(Data >= "2016-07-01" & Data <= "2017-06-30") %>%
    ungroup()

df_ajuda1<-df_pop %>% group_by(Onde) %>%
    summarise(`População Projetada 2017` = sum(`População Projetada 2017`))
df_ajuda1$Pop_100mil<-df_ajuda1$`População Projetada 2017`/100000

df_graf1 %<>% left_join(df_ajuda1, by = "Onde")

df_graf1$Taxa_Homicidio<-df_graf1$Homicidios/df_graf1$Pop_100mil

ggplot(df_graf1, aes(x = as.Date(Data), y = Taxa_Homicidio, col = factor(Onde))) +
    geom_line() +
    theme_minimal() +
    theme(panel.grid = element_blank()) +
    scale_color_manual(values = c("ES" = "red", "Outras UFs" = "black")) +
    labs(x = "Datas", y = "Taxa de Homicídios", color = "Unidade",
         title = "Comparação dos Homicídios - ES vs Outros Estados",
         caption = "Período da Greve destacado em Azul \n
         Outras UFs sem AM nem RN") +
    geom_vline(xintercept = ymd("2017-02-04"), col = "blue", linetype = "dashed") +
    geom_vline(xintercept = ymd("2017-02-24"), col = "blue", linetype = "dashed")

```

## Visualizando o Evento
* Séries temporais do número de homicídios/100 mil habitantes. Agreguei as outras UFs como forma de apresentar uma primeira ideia do evento. Note que o ES tem uma taxa média de homicídios (por dia) próxima da agregação dos outros estados e uma variância maior


* No entanto não é essa a comparação final. Queremos criar um "Espírito Santo Contrafactual" - o que teria acontecido com o ES caso não houvesse greve e comparar com o que de fato observamos


## Abordagem ArCo

* A partir de um modelo de fatores comuns para o processo gerador das séries analisadas nos grupos de controle e tratamento, demonstra-se que podemos usar um modelo de previsão genérico para estimar o efeito médio do tratamento
    + É possível medir o efeito por dia, mas só podemos testar hipótese de que houve tratamento para a média


* Hipóteses de identificação:

1. Compatibilidade entre grupos
2. Grupo de controle não sofre tratamento


* O modelo escolhido para este caso foi o Random Forest

## Abordagem ArCo

```{r}

lista_arco_final<-readRDS("C:/Users/Rodrigo Sarlo/Desktop/causalidade_grevePM_ES/Modelagem/lista_final_ArCo.rds")

df_arco_pre<-cbind.data.frame(Datas = as.Date(lista_arco_final$Datas)[1:361],
                              ES_observado = as.numeric(lista_arco_final$modelo_taxa$data$Variable1$ES)[1:361],
                              ES_contrafac = as.numeric(lista_arco_final$modelo_taxa$fitted.values))

ggplot(df_arco_pre, aes(x = Datas)) +
    geom_line(aes(y = ES_observado, col = "ES Observado")) +
    geom_line(aes(y = ES_contrafac, col = "ES Contrafactual"))+
    scale_colour_manual(values = c("ES Observado" = "black",
                                   "ES Contrafactual" = "blue")) +
    theme_minimal() +
    theme(panel.grid = element_blank()) +
    labs(x = "Datas", y = "Taxa de Homicídios", color = "Tipo",
         title = "Fit In-Sample Random Forest",
         subtitle = "Período Pré-Intervenção",
         caption = "Observe que o estimador capta a dinâmica temporal com precisão, \n embora não acompanhe perfeitamente os picos e os vales")

```

## Abordagem ArCo

```{r}

df_arco_efeito<-cbind.data.frame(Datas = as.Date(lista_arco_final$Datas)[341:382],
                              ES_observado = as.numeric(lista_arco_final$modelo_taxa$data$Variable1$ES)[341:382],
                              ES_contrafac = c(as.numeric(lista_arco_final$modelo_taxa$fitted.values)[341:361],
                                               as.numeric(lista_arco_final$modelo_taxa$cf)))

ggplot(df_arco_efeito, aes(x = Datas)) +
    geom_line(aes(y = ES_observado, col = "ES Observado")) +
    geom_line(aes(y = ES_contrafac, col = "ES Contrafactual"))+
    scale_colour_manual(values = c("ES Observado" = "black",
                                   "ES Contrafactual" = "blue")) +
    theme_minimal() +
    theme(panel.grid = element_blank()) +
    geom_vline(xintercept = ymd("2017-02-03"), col = "grey",
               linetype = "dashed") +
    labs(x = "Datas", y = "Taxa de Homicídios", color = "Tipo",
         title = "Efeito da Greve - Contrafactual via ArCo",
         caption = "Linha vertical separa períodos Pré-Intervenção e Intervenção")

# lista_arco_final$modelo_taxa$delta
# lista_arco_final$modelo_taxa$p.value

```

## Abordagem ArCo
* O estimador do efeito médio de tratamento é definido da seguinte forma:

$$
\hat{\Delta_{T}}=\frac{1}{T-T_{0}+1}\sum_{t=T_{0}}^T\hat{\delta_{t}}
$$
Onde: $\hat{\delta_{t}}=y_{t}-\hat{y}^{ArCo}_{t}$ e $t=T_{0},\cdots,T$ é o período de intervenção.


* Os resultados encontrados foram $\hat{\Delta_{T}}=0.1518$. Com p-valor de $0.000695$ (para H0: $\hat{\Delta_{T}}=0$).

## Abordagem Controle Sintético
* Também parte de um modelo de fatores comuns para estimar o efeito médio de tratamento. A diferença é que se usa características observáveis - possíveis preditores da variável analisada - para estimação do contrafactual.
    + As características selecionadas foram os indicadores sociais estaduais do Censo de 2010


* A ideia é que construindo uma combinação convexa dos grupos de controle que mais se pareça com a unidade tratada nos preditores, podemos usar os mesmos pesos para construir um bom contrafactual para o grupo de controle na série estudada.


* Hipóteses de identificação:

1. Tratamento não correlacionado com os choques idiossincráticos
2. Choque tem efeitos transitórios

## Abordagem Controle Sintético
```{r, message=FALSE, warning=FALSE}

lista_synth_final<-readRDS("C:/Users/Rodrigo Sarlo/Desktop/causalidade_grevePM_ES/Modelagem/lista_final_Synth.rds")

tabelas_taxa<-synth.tab(dataprep.res = lista_synth_final$data.prep_taxa, 
                         synth.res = lista_synth_final$modelo_taxa)

estados_pesos<-tabelas_taxa$tab.w
estados_pesos %<>% select(-unit.numbers)
colnames(estados_pesos)<-c("Pesos", "Nome")
rownames(estados_pesos)<-NULL
#estados_pesos<-rbind.data.frame(estados_pesos, cbind.data.frame(Pesos = c(NA,NA), Nome = c("AM", "RN")))
estados_pesos$Nome<-as.character(estados_pesos$Nome)

estados_pesos$Nome[estados_pesos$Nome == "AC"]<-str_to_upper("Acre")
estados_pesos$Nome[estados_pesos$Nome == "AL"]<-str_to_upper("Alagoas")
estados_pesos$Nome[estados_pesos$Nome == "AP"]<-str_to_upper("Amapá")
estados_pesos$Nome[estados_pesos$Nome == "AM"]<-str_to_upper("Amazonas")
estados_pesos$Nome[estados_pesos$Nome == "BA"]<-str_to_upper("Bahia")
estados_pesos$Nome[estados_pesos$Nome == "CE"]<-str_to_upper("Ceará")
estados_pesos$Nome[estados_pesos$Nome == "DF"]<-str_to_upper("Distrito Federal")
estados_pesos$Nome[estados_pesos$Nome == "ES"]<-str_to_upper("Espírito Santo")
estados_pesos$Nome[estados_pesos$Nome == "GO"]<-str_to_upper("Goiás")
estados_pesos$Nome[estados_pesos$Nome == "MA"]<-str_to_upper("Maranhão")
estados_pesos$Nome[estados_pesos$Nome == "MT"]<-str_to_upper("Mato Grosso")
estados_pesos$Nome[estados_pesos$Nome == "MS"]<-str_to_upper("Mato Grosso do Sul")
estados_pesos$Nome[estados_pesos$Nome == "MG"]<-str_to_upper("Minas Gerais")
estados_pesos$Nome[estados_pesos$Nome == "PA"]<-str_to_upper("Pará")
estados_pesos$Nome[estados_pesos$Nome == "PB"]<-str_to_upper("Paraíba")
estados_pesos$Nome[estados_pesos$Nome == "PR"]<-str_to_upper("Paraná")
estados_pesos$Nome[estados_pesos$Nome == "PE"]<-str_to_upper("Pernambuco")
estados_pesos$Nome[estados_pesos$Nome == "PI"]<-str_to_upper("Piauí")
estados_pesos$Nome[estados_pesos$Nome == "RJ"]<-str_to_upper("Rio de Janeiro")
estados_pesos$Nome[estados_pesos$Nome == "RN"]<-str_to_upper("Rio Grande do Norte")
estados_pesos$Nome[estados_pesos$Nome == "RS"]<-str_to_upper("Rio Grande do Sul")
estados_pesos$Nome[estados_pesos$Nome == "RO"]<-str_to_upper("Rondônia")
estados_pesos$Nome[estados_pesos$Nome == "RR"]<-str_to_upper("Roraima")
estados_pesos$Nome[estados_pesos$Nome == "SC"]<-str_to_upper("Santa Catarina")
estados_pesos$Nome[estados_pesos$Nome == "SP"]<-str_to_upper("São Paulo")
estados_pesos$Nome[estados_pesos$Nome == "SE"]<-str_to_upper("Sergipe")
estados_pesos$Nome[estados_pesos$Nome == "TO"]<-str_to_upper("Tocantins")

brasil<-get_brmap(geo = "State", geo.filter = list(Region = 1:5))
plot_brmap(brasil, data_to_join = estados_pesos, join_by = c("nome" = "Nome"),
           var = "Pesos") +
    labs(title = "Pesos encontrados no Contrle Sintético",
         caption = "ES é o Tratado \n AM e RN estão de fora por conterem outliers") +
    scale_fill_gradient(low = "#c6dbef", high = "#08306b", na.value = "black")

```

## Abordagem Controle Sintético
A tabela a seguir exibe os valores de alguns dos indicadores sociais em cada grupo:

```{r, message=FALSE, warning=FALSE}

tab_pred<-tabelas_taxa$tab.pred
colnames(tab_pred)<-c("ES", "ES Contrafactual",
                      "Média Amostral")
variaveis<-row.names(tab_pred)
row.names(tab_pred)<-NULL
tab_pred<-as.data.frame(tab_pred)
tab_pred$Indicadores<-variaveis

tab_pred %<>% select(Indicadores, ES, `ES Contrafactual`)
tab_pred %<>% filter(Indicadores == "Prop_Sem_ou_Fundam_Incomp" | Indicadores == "Prop_Fundam_Comp" |
                     Indicadores == "Prop_Medio_Comp" | Indicadores == "Prop_Superior_Comp" |
                     Indicadores == "Prop_Indeterminado" | Indicadores == "Prop_Domici_Com_AguaCanali" |
                     Indicadores == "Prop_Domici_Sem_AguaCanali")

tab_pred$Indicadores[tab_pred$Indicadores == "Prop_Sem_ou_Fundam_Incomp"]<-"Ensino Fundamental ou Incompleto"
tab_pred$Indicadores[tab_pred$Indicadores == "Prop_Fundam_Comp"]<-"Ensino Fundamental"
tab_pred$Indicadores[tab_pred$Indicadores == "Prop_Medio_Comp"]<-"Ensino Médio"
tab_pred$Indicadores[tab_pred$Indicadores == "Prop_Superior_Comp"]<-"Ensino Superior"
tab_pred$Indicadores[tab_pred$Indicadores == "Prop_Indeterminado"]<-"Ensino Indeterminado"
tab_pred$Indicadores[tab_pred$Indicadores == "Prop_Domici_Com_AguaCanali"]<-"Domicílio com Água Canalizada"
tab_pred$Indicadores[tab_pred$Indicadores == "Prop_Domici_Sem_AguaCanali"]<-"Domicílio sem Água Canalizada"

tab_pred$ES<-as.character(paste0(tab_pred$ES*100, "%"))
tab_pred$`ES Contrafactual`<-as.character(paste0(tab_pred$`ES Contrafactual`*100, "%"))

kable(tab_pred)

```

## Abordagem Controle Sintético

```{r}

df_sc<-cbind.data.frame(Data = as.Date(sort(unique(lista_synth_final$Datas))[1462:1882]),
                        ES = as.vector(lista_synth_final$data.prep_taxa$Y1plot),
                        ES_contra = as.vector(lista_synth_final$data.prep_taxa$Y0plot %*% lista_synth_final$modelo_taxa$solution.w))

df_sc_pre<-df_sc %>% filter(Data <= ymd("2017-02-03"))

ggplot(df_sc_pre, aes(x = Data)) +
    geom_line(aes(y = ES, col = "ES Observado")) +
    geom_line(aes(y = ES_contra, col = "ES Contrafactual")) +
    scale_colour_manual(values = c("ES Observado" = "black",
                                   "ES Contrafactual" = "red")) +
    theme_minimal() +
    theme(panel.grid = element_blank()) +
    labs(x = "Datas", y = "Taxa de Homicídios", color = "Tipo",
         title = "Fit In-Sample Controle Sintético",
         subtitle = "Período Pré-Intervenção",
         caption = "A estimativa acompanha a dinâmica, \n mas não tão bem quanto o ArCo. \n A média das séries parece a mesma")
    
```


## Abordagem Controle Sintético

```{r}

df_sc_pos<-tail(df_sc, 42L)

ggplot(df_sc_pos, aes(x = Data)) +
    geom_line(aes(y = ES, col = "ES Observado")) +
    geom_line(aes(y = ES_contra, col = "ES Contrafactual")) +
    geom_vline(xintercept = ymd("2017-02-03"), col = "grey",
               linetype = "dashed") +
    scale_colour_manual(values = c("ES Observado" = "black",
                                   "ES Contrafactual" = "red")) +
    theme_minimal() +
    theme(panel.grid = element_blank()) +
    labs(x = "Datas", y = "Taxa de Homicídios", color = "Tipo",
         title = "Efeito da Greve - Contrafactual via Controle Sintético",
         caption = "Linha vertical separa períodos Pré-Intervenção e Intervenção")

df_sc$dif<-(df_sc$ES-df_sc$ES_contra)

# mean(tail(df_sc$dif, 21L))

```

## Abordagem Controle Sintético
* O estimador do efeito médio de tratamento é definido da seguinte forma:

$$
\hat{\alpha_{T}} = \frac{1}{T-T_{0}+1}\sum_{t=T_{0}}^T(y_{t, Tratado} - \sum_{j = 1}^J \hat{w_{j}}y_{t,j})
$$
Onde: $\hat{w_{j}}$ é o peso de cada estado no grupo de controle e $t=T_{0},\cdots,T$ é o período de intervenção

* O resultado encontrado foi $\hat{\alpha_{T}} = 0.1475$
    + O fit do ArCo é bem melhor do que o do Controle Sintético pela própria natureza da função objetivo. Apesar disso, os resultados encontrados forma bem parecidos
    + Poderíamos fazer testes de hipótese para o efeito médio do tratamento por reamostragem
    
## Análise dos Efeitos Médios de Tratamento
* Mas o que os números encontrados representam?
* O que medimos foi a variação média na taxa diária de homicídios, encontrando 0.1518 e 0.1475 para o ArCo e para o Controle Sintético respectivamente


Para passarmos para o efeito em número de homicídios, precisamos multiplicar esses resultados pela população do ES em centenas de milhares (39.25341) para termos o número de homicídios médios por dia de greve e depois pela duração da greve (21 dias) para termos o efeito do evento no número de homicídios 

## Análise dos Efeitos Médios de Tratamento
* ArCo:

$$
(0.1518 * 39.25341) * (21) = (5.9585) * (21) = 125.13
$$

Ou seja, tivemos \textit{5.96 homicídios a mais por dia devido à greve}. No total, o efeito estimado foi de \textit{125 homicídios devido ao evento}.


* Analogamente para o Controle Sintético, temos:

$$
(0.1475 * 39.25341) * (21) = (5.79) * (21) = 121.6
$$

\textit{5.79 homicídios a mais por dia e 121 homicídios a mais no total.}

## Análise dos Efeitos Médios de Tratamento
Mas quantos homicídios seriam esperados nesse período? Esse número de 125 a mais estimados via ArCo representam uma variação percentual de quanto em relação ao que seria esperado?


* A taxa média de homicídios estimada para o contrafactual do ES foi de 0.0932.

$$
(0.0932 * 39.25341) * (21) = (3.66) * (21) = 76.9
$$


* Ou seja, no período da greve seria de se esperar um total de 77 homicídios no Estado do Espírito Santo. No entanto, foram observados \textit{125 homicídios a mais}.


* Portanto, observamos um aumento estimado de 62% no número de homicídios no para o período.

    